【裁判字號】    91,訴,3507
【裁判日期】    920925
【裁判案由】    營業稅
【裁判全文】
臺北高等行政法院判決                            九十一年度訴字第三五○七號
                              .
    原      告  得錦實業有限公司
    代  表  人  林楊金鳳（執行董事）
    訴訟代理人  林禮模律師
    被      告  財政部臺北市國稅局（承受臺北市稅捐稽徵處業務）
    代  表  人  張盛和（局長）
    訴訟代理人  乙○○
                甲○○
右當事人間因營業稅事件，原告不服財政部中華民國九十一年五月二十八日台財訴字
第○九一○○一七五一五號訴願決定，提起行政訴訟。本院判決如左：
    主  文
原告之訴駁回。
訴訟費用由原告負擔。
    事  實
一、事實概要：原告於民國八十五年八月至八十六年十二月間進貨，金額計新台幣（
    以下同）八二、九一九、三一六元（未含稅），涉嫌未依規定取得進貨憑證，及
    銷售上開貨物金額八二、九一九、三一六元（以下同），未依法開立統一發票致
    短漏報銷售額，案經財政部賦稅署八十九年一月二十日查獲，移經原處分機關審
    理違章成立，原處分機關除核定補徵營業稅四、一四五、九七二元外，並按所漏
    稅額處三倍罰鍰一二、四三七、九○○元（計至百元止），另以原告進貨未依法
    取得他人憑證額八二、九一九、三一六元處百分之五罰鍰計四、一四五、九六五
    元，合計處罰鍰一六、五八三、八六五元。原告不服，申經復查結果，未獲變更
    ，提起訴願，亦遭駁回，原告猶不甘服，遂向本院提起行政訴訟。
二、兩造聲明：
  (一)原告聲明：訴願決定及原處分均撤銷。
  (二)被告聲明求為判決：駁回原告之訴。訴訟費用由原告負擔。
三、兩造之主張：
甲、原告主張：
  (一)按營業稅法第三條規定：「將貨物之所有權移轉與他人，以取得代價者，為銷售
    貨物。‧‧‧有左列情形之一者，視為銷售貨物‧‧‧四、營業人委託他人代銷
    貨物者。五、營業人銷售代銷貨物者。」，本案之爭點在於中聯爐石處理資源化
    股份有限公司（以下簡稱中聯爐石公司）生產之爐石粉，並未實際交予原告，而
    係直接交予買方德寶公司及新明公司，所有權之轉移為甲方（賣方）中聯爐石公
    司移轉予乙方（買方）德寶公司、新明公司，是以原告屬於仲介居間之性質，並
    非營業稅法規定之銷售行為。又有關買賣雙方之買賣條件、價款，均由買賣雙方
    所主導，原告只居於中間人地位，負責協調、居間，並依雙方交易之數量及金額
    ，收取賣方中聯爐石公司之佣金，係屬仲介、居間性質，亦不符合同條第四、五
    款之要件。
  (二)原告之行為乃係修正營業稅法實施注意事項第三點第三項規定之「代收代付性質
    」，依該規定：營業人受託代收轉付款項，於收取轉付之間無差額，其轉付款項
    取得之憑證，買受人載明為委託人，得以該憑證交付委託人，免另開立統一發票
    ，並免列入銷售額。原告僅於買、賣雙方居於仲介收取賣方所開立之發票交予買
    方，並將買方所開立之支票交予賣方，原告對於雙方之金額並無置喙之餘地，亦
    無差價，如此代收轉付之性質，如果原告為賣方則為何沒有差額，而賣方又何須
    支付原告佣金；且如果原告為賣方，為何中聯爐石公司、德寶公司、新明公司有
    關訂貨、出貨、運送、驗收及付款及交易條件，原告均無主導地位。是以原告為
    居間、仲介之立場甚明。又如原告係銷方，則買方所開立之支票或付款之對象應
    為原告，又為何不是係中聯爐石公司，由此可證原告並非賣方。
  (三)原告與中聯爐石公司訂有「產品代銷合約」，由代銷合約之條文可知原告係居間
    仲介之性質及保證交易之性質，並非一般之買賣合約，合約雖名為「產品代銷」
    ，惟原告並無代銷之事實。代銷佣金，依合約第五條規定：原告於每月三日結算
    上月底前買方提單支票已兌現之提貨票，據核算佣金，並由原告開立發票向中聯
    爐石公司請款。如係買賣合約則中聯爐石公司應開立發票予原告，再由原告開立
    發票予買方才對，可證原告為居間之性質，原處分機關不察證事貴，亦未就該合
    約條款予以探究，而僅對於合約名稱即率斷為買賣，須知法律之用語應探求其真
    意，而不應拘泥於文字，原告與中聯爐石公司簽訂之「產品代銷合約」依其精神
    及真意應為「仲介、居間合約」，否則如係代銷產品，則何來佣金分配之問題，
    又如係產品之代銷，則原告即有產品銷售之自主權，由合約之條款內並無法證實
    ，是以訂立「產品代銷合約」，只是為了方便原告居間、仲介推廣之用，並非由
    原告行代銷產品之事實。又如果爐石粉係由原告向中聯爐石公司進貨再銷售予德
    寶公司、新明公司，則由中聯爐石公司開立發票予原告，再由原告開立發票予德
    寶公司、新明公司，亦未嘗有任何稅賦上之負擔，因原告進銷可予以扣抵，且原
    告向中聯爐石公司收取佣金又需開立發票，如此，原告並無在稅賦上有任何利益
    可言，被告認事用法頗值堪慮。
  (四)依台北市政府（八五）府訴字第八五○一五九八七號訴願決定：居間代賣方送貨
    給買方並無開立統一發票之義務，不宜認定為買方未依規定取得進貨憑證，台北
    市依此理由撤銷稽徵機關之原處分，原告之情形亦與該訴願情形相同，請予以援
    引適用。
乙、被告主張：
  (一)查原告違章事實，有財政部九十年四月十一日台財稅字第○九○○四九○一六七
    號函送之稽核報告書，及原告股東林素鋒九十年一月十六日於財政部賦稅署稽核
    組所作談話筆錄等資料附卷可稽，違章事證明確，洵堪認定。
  (二)前揭原告股東林素鋒於財政部賦稅署稽核組所作談話筆錄略以：「（３）問：貴
    公司稱係代理中聯爐石公司產製爐石粉之仲介事宜，為何本組至德寶營造（股）
    公司及新明水泥製品廠（股）公司查訪時，發現該等公司八十五、八十六年度之
    付款登記簿上有貴公司人員經手簽收貨款？答：‧‧‧德寶營造公司‧‧‧知悉
    本公司有仲介爐石粉買賣事宜‧‧‧中聯爐石公司廠區在南部，服務不易，貨源
    不易掌握，故才會透過本公司向中聯爐石公司訂購，故本公司也才會在其付款登
    記簿上簽收貨款。‧‧‧（５）問：貴公司八十五、八十六年度經手簽收該兩公
    司之貨款金額各計有多少？答：經查本公司八十六年度向德寶營造（股）公司簽
    收之貨款金額計有三二、四一五、○○五元，而八十五、八十六年度向新明水泥
    製品廠簽收之貨款金額分別計一五、五三九、六六八元及三四、九六四、六四三
    元（均未含稅）（明細詳如附表）。（６）‧‧‧答：本公司八十五、八十六年
    度因會計作業疏失，才會將中聯爐石公司所開立之發票直接交付予德寶營造（股
    ）公司及新明水泥製品廠（股）公司‧‧‧。」是原處分據以補稅及裁處罰鍰，
    洵屬有據。
  (三)依財政部賦稅署九十年八月三日台稅稽發字第九○○一○九○號函送補充意見書
    略以：「一、經查得錦實業有限公司與‧‧‧中聯爐石公司‧‧‧簽有代銷合約
    ‧‧‧，核其合約內容，約定代銷轄區為台灣北部地區‧‧‧對中聯爐石公司所
    訂定之代銷價格應配合辦理，且在轄區內不得任意削減代銷價格，導致惡性競爭
    等。‧‧‧每個月須負責代銷之最低責任量外，對所屬客戶亦有售前及售後服務
    ，及所屬客戶票據須負完全兌現之責‧‧‧又依中聯爐石公司之股票上市公開說
    明書‧‧‧註明與得錦實業公司簽有委託代銷盧石粉之契約，故得錦實業公司為
    中聯爐石公司台灣北部之代銷商‧‧‧四、又從德寶‧‧‧及新明‧‧‧公司之
    付款簽領簿上，發現上述兩家公司支付爐石粉之貨款支票均由代銷商得錦實業公
    司之業務人員簽領‧‧‧除部分支票是經由得錦實業公司轉送中聯爐石公司外，
    另部分支票則存入得錦實業公司帳戶（台灣土地銀行‧‧‧）及該公司股東林素
    鋒帳戶（土地銀行信義分行‧‧‧）‧‧‧新明水泥製品公司所開立之支票兌現
    日期，如果不符代銷合約所規定之期限，代銷商得錦實業公司須先開立支票予中
    聯爐石公司，然後再把自新明水泥公司收來之貨款支票存入公司之有關帳戶，另
    ‧‧‧中聯爐石公司給付得錦實業公司佣金之支出傳票、佣金發票、佣金計算表
    等相關資料‧‧‧亦可看出得錦實業公司從中聯爐石公司處領到之佣金數額，其
    中之一是根據新明水泥公司等購買爐石粉數量之多寡。五、‧‧‧本案中爐石公
    司生產後之爐石粉須貯蓄在特定之料倉內，更因為重量及怕潮關係，無必要由中
    聯爐石公司先載運至代銷商處卸下‧‧‧故由‧‧‧中聯爐石公司之料倉提貨，
    應是最有效也最經濟之交貨方式，此種提貨方式，普遍存於國內大宗物資買賣‧
    ‧‧六、‧‧‧故有關得錦實業公司涉嫌違章部分，仍應依涉嫌漏報進貨致漏報
    同額之銷貨收入處理。」次查原告營業登記項目之一為「爐石料等水泥材料買賣
    」。是原告主張居間、仲介乙節，自不足採憑。本件原核定補徵稅額及罰鍰處分
    揆諸首揭法條及財政部函釋規定，並無違誤，復查決定及訴願決定遞予維持，亦
    無不合，敬請駁回原告之訴。
    理  由
一、有關營業稅案件，自九十二年一月一日起，原由臺北市稅捐稽徵處承辦，改為財
    政部臺北市國稅局概括承受，是其聲明承受訴訟，核無不合，應予准許。
二、按行為時營業稅法第三條規定：「將貨物之所有權移轉與他人，以取得代價者，
    為銷售貨物。‧‧‧有左列情形之一者，視為銷售貨物‧‧‧四、營業人委託他
    人代銷貨物者。五、營業人銷售代銷貨物者。」同法第三十二條第一項前段規定
    ：「營業人銷售貨物或勞務，應依本法營業人開立銷售憑證時限表規定之時限，
    開立統一發票交付買受人。」同法第三十五條規定：「營業人除本法另有規定外
    ，不論有無銷售額，應以每二月為一期，於次期開始十五日內，填具規定格式之
    申報書，檢附退抵稅款及其他有關文件，向主管稽徵機關申報銷售額、應納或溢
    付營業稅額。其有應納營業稅額者，應先向公庫繳納後，檢同繳納收據一併申報
    。」同法第四十三條第一項第四款、第五款規定：「營業人有左列情形之一者，
    主管稽徵機關得依照查得之資料，核定其銷售額及應納稅額並補徵之：‧‧‧四
    、短報、漏報銷售額者。五、漏開統一發票‧‧‧者。」稅捐稽徵機關管理營利
    事業會計帳簿憑證辦法第二十一條第一項規定：「對外營業事項之發生，營利事
    業應於發生時‧‧‧給與他人原始憑證，如銷貨發票，‧‧‧」稅捐稽徵法第四
    十四條規定：「營利事業依法規定應給與他人憑證而未取得‧‧‧應就其未給與
    憑證‧‧‧經查明認定之總額，處百分之五罰鍰。」
三、本件係原告於八十五年八月至八十六年十二月間進貨，金額計八二、九一九、三
    一六元（未含稅），未依規定取得進貨憑證，及銷售上開貨物金額八二、九一九
    、三一六元（以下同），未依法開立統一發票致短漏報銷售額，原處分機關除核
    定補徵營業稅四、一四五、九七二元外，並按所漏稅額處三倍罰鍰一二、四三七
    、九○○元（計至百元止），另以原告進貨未依法取得他人憑證額八二、九一九
    、三一六元處百分之五罰鍰計四、一四五、九六五元，合計處罰鍰一六、五八三
    、八六五元。原告則主張其並未代銷中聯爐石公司之爐石粉，而係推廣介紹買賣
    並收取佣金收入，原告之行為乃係修正營業稅法實施注意事項第三點第三項之規
    定「代收代付性質」；是以原告與中聯爐石公司訂有產品代銷合約，惟由代銷合
    約之條文可知原告係居間介紹及保證之性質，並非一般之買賣合約，合約雖名為
    「產品代銷」，惟原告並無代銷之事實云云，資為抗辯。
四、經查：
  (一)原告股東林素鋒於九十年一月十六日在財政部賦稅署陳稱：「‧‧‧惟德寶營造
    公司係本公司之客戶，曾向本公司購買混凝土之添加劑，知悉本公司有仲介爐石
    粉買賣事宜；‧‧‧中聯爐石公司廠區在南部，服務不易，貨源不易掌握，故才
    會透過本公司向中聯爐石公司訂購，故本公司也才會在其付款登記簿上簽收貨款
    。」、「經查本公司八十六年度向德寶營造（股）公司簽收之貨款金額計有三二
    、四一五、○○五元，而八十五、八十六年度向新明水泥製品廠簽收之貨款金額
    分別計一五、五三九、六六八元及三四、九六四、六四三元（均未含稅）（明細
    詳如附表）。」、「本公司八十五、八十六年度因會計作業疏失，才會將中聯爐
    石公司所開立之發票直接交付予德寶營造（股）公司及新明水泥製品廠（股）公
    司‧‧。」等語，有上開談話記錄影本一份附處分卷足憑；另揆諸原告與中聯爐
    石公司於八十五年一月一日所簽訂產品代銷合約，其合約內容，約定代銷轄區為
    台灣北部地區，代銷產品每月五千公噸之提貨量為最低責任量；對中聯爐石公司
    所訂定之代銷價格應配合辦理，且在轄區內不得任意削減代銷價格，導致惡性競
    爭等。每個月須負責代銷之最低責任量外，對所屬客戶亦有售前及售後服務，及
    所屬客戶票據須負完全兌現之責，有該合約一紙在卷足憑；又依中聯爐石公司之
    股票上市公開說明書，註明與得錦實業公司簽有委託代銷爐石粉之契約；綜上，
    足認原告為中聯爐石公司台灣北部之代銷商，並非屬推廣介紹買賣並收取佣金收
    入之情形。
  (二)另德寶營造股份有限公司及新明水泥製品廠股份有限公司（以下簡稱新明公司）
    之付款簽領簿上，該兩家公司支付爐石粉之貨款支票均由原告之業務人員簽領；
    除部分支票是經由原告轉送中聯爐石公司外，另部分支票則存入原告在台灣土地
    銀行之帳戶及原告公司股東林素鋒在土地銀行信義分行之帳戶，有領款簽收單及
    支票等影本在卷可按；且新明公司所開立之支票兌現日期，如果不符代銷合約所
    規定之期限，原告須先開立支票予中聯爐石公司，然後再把自新明公司收來之貨
    款支票存入公司之有關帳戶。況原告營業登記項目之一為「爐石料等水泥材料買
    賣」。是以原告上開主張其僅係居間、仲介及「代收代付」性質等語，自不足採
    。
四、綜上所述，本件係原告於八十五年八月至八十六年十二月間進貨，未依規定取得
    進貨憑證，及未依法開立統一發票致短漏報銷售額，原處分除核定補徵營業稅四
    、一四五、九七二元外，並按所漏稅額處三倍罰鍰一二、四三七、九○○元，另
    以原告進貨未依法取得他人憑證額八二、九一九、三一六元處百分之五罰鍰計四
    、一四五、九六五元，合計處罰鍰一六、五八三、八六五元，依法自無不合。訴
    願決定予以維持，亦無違誤。原告徒執前詞，聲請撤銷原處分及訴願決定，為無
    理由，應予駁回。
據上論結，本件原告之訴為無理由，爰依行政訴訟法第九十八條第三項前段，判決如
主文。
中    華    民    國    九十二      年      九        月    二十五      日
              臺 北 高 等 行 政 法 院   第 七 庭
                             審 判 長 法  官  鄭  小  康
                                      法  官  林  金  本
                                      法  官  黃  秋  鴻
右為正本係照原本作成。
如不服本判決，應於送達後二十日內，向本院提出上訴狀並表明上訴理由，如於本判
決宣示後送達前提起上訴者，應於判決送達後二十日內補提上訴理由書（須按他造人
數附繕本）。
中    華    民    國    九十二      年      九        月    二十五      日
                                      書 記 官  王 琍 瑩


司法院資訊處製作；財團法人民間司法改革基金會備份。
